臺灣新北地方法院刑事判決
                                    109年度金訴字第290號
                                    110年度金訴字第161號
公  訴  人  臺灣新北地方檢察署檢察官
被      告  吳志忠



上列被告因違反洗錢防制法等案件，經檢察官提起公訴（109年
度偵字第12295號、第16991號、第17441號、第18118號、第1873
7號、第26037號），追加起訴（110年度偵字第9798號）及移送
併辦（臺灣新北地方檢察署109年度偵字第39395號），本院判決
如下：
    主  文
吳志忠犯如附表三「宣告刑」欄所示之罪，各處如附表三「宣告
刑」欄所示之刑及沒收。應執行有期徒刑貳年肆月。
    事  實
一、吳志忠依一般社會生活之通常經驗，可預見非有正當理由，
    接受真實姓名、年籍不詳之人以當鋪名義，用不相當之報酬
    受託前往便利商店拿取內有提款卡之包裹，並將該包裹轉交
    予其他詐欺集團成員，包裹內之提款卡甚可能係向他人借用
    、買取或詐騙而取得之個人物品，委託人取得後亦甚可能用
    以遂行詐欺取財犯罪，並製造資金在金融機構移動記錄軌跡
    之斷點，以掩飾資金來源及去向，竟仍貪圖每次提領包裹可
    獲得新臺幣（下同）5百元之高額報酬，基於縱使上開事實
    發生亦不違反其本意之不確定故意，於民國109年3月間，與
    范國儀（經本院移轉管轄予臺灣臺北地方法院，現由該院審
    理中）加入由真實姓名、年籍不詳、綽號「阿源」等3人以
    上所組成之詐欺集團，分別擔任取簿手、車手之角色，吳志
    忠使用其所有之白色手機（門號：0000000000號，含SIM卡1
    張）與「阿源」聯繫，負責依詐欺集團指示至指定之便利商
    店領取內含提款卡之包裹，再轉交與詐欺集團指定之車手（
    含范國儀）領取款項使用。吳志忠與本案詐欺集團成員共同
    意圖為自己不法之所有，基於3人以上共同詐欺取財、洗錢
    之犯意聯絡：
  ㈠先由吳志忠分別於如附表一「提領時間及金額欄（新臺幣）
    」所示之時間以前，至「阿源」指定之便利商店領取內含有
    台新國際商業銀行帳戶（帳號：00000000000000號，戶名：
    劉炫昌，下稱劉炫昌之台新帳戶；帳號：0000000000000000
    號，戶名：林佳幼，下稱林佳幼之台新帳戶）、中華郵政股
    份有限公司帳戶（帳號：00000000000000號，戶名：劉炫昌
    ，下稱劉炫昌之郵局帳戶；帳號：00000000000000號，戶名
    ：李凡君，下稱李凡君之郵局帳戶；帳號：00000000000000
    號，戶名：林佳幼，下稱林佳幼之郵局帳戶；帳號：000000
    00000000號，戶名：許欽豪，下稱許欽豪之郵局帳戶）、國
    泰世華商業銀行帳戶（帳號：000000000000號，戶名：劉炫
    昌，下稱劉炫昌之國泰帳戶）、華南商業銀行帳戶（帳號：
    000000000000號，戶名：李凡君，下稱李凡君之華南帳戶）
    之提款卡共8張後，轉交與范國儀。嗣其他詐欺集團成員分
    別向如附表一「告訴人/被害人」欄所示之人，於如附表一
    「詐欺方式」欄所示之時間，以該欄所示之方式施用詐術，
    致渠等陷於錯誤，分別如於附表「匯款時間及金額（新臺幣
    ）」欄所示之時間，匯款該欄所示之金額至「匯入人頭帳戶
    」欄所示之上開帳戶，范國儀（起訴書誤載為劉晏菱）再依
    指示於如附表一「提領時間及金額」、「提領地點」欄所示
    之時間、地點操作自動櫃員機而提領該欄所示之金額後，依
    指示轉交與其他詐欺集團成員。而吳志忠因從事此部分提領
    包裹工作獲得5百元之報酬。
  ㈡吳志忠另分別於如附表二「領取內含人頭帳戶提款卡包裹之
    時間、地點」欄所示之時間、地點，依「阿源」指示領取內
    含如附表二「匯入人頭帳戶」欄所示之中華郵政股份有限公
    司帳戶（帳號：00000000000000號，戶名：莊承雙，下稱莊
    承雙之郵局帳戶；帳號：00000000000000號，戶名：林建豪
    ，下稱林建豪之郵局帳戶）、渣打國際商業銀行帳戶（帳號
    ：00000000000000號，戶名：莊承雙，下稱莊承雙之渣打帳
    戶）、玉山商業銀行帳戶（帳號：0000000000000號，戶名
    ：鐘倩怡，下稱鐘倩怡之玉山帳戶）、華南商業銀行帳戶（
    帳號：000000000000號，戶名：賴怡潔，下稱賴怡潔之華南
    帳戶）提款卡共5張後，於如附表二「轉交包裹之地點及對
    象」所示之地點，轉交與該欄所示之人。嗣其他詐欺集團成
    員分別向如附表二「告訴人/被害人」欄所示之人，於如附
    表二「詐欺方式」欄所示之時間，以該欄所示之方式施用詐
    術，致渠等陷於錯誤，分別如於附表「匯款時間及金額（新
    臺幣）」欄所示之時間，匯款該欄所示之金額至「匯入人頭
    帳戶」欄所示之上開帳戶。而吳志忠因從事上開提領包裹工
    作，合計獲得2千元之報酬。嗣因警於109年3月23日16時45
    分許在新北市○○區○○路00號之便利超商前查獲吳志忠，並循
    吳志忠之供述查獲超商內之劉晏菱（業經臺灣新北地方檢察
    署檢察官撤回起訴），扣得上開白色手機1支（門號：00000
    00000號，含SIM卡1張），始悉上情。
二、案經徐有賢、吳如琳、蘇興、莊蕙如、鄭家如、賴惠如、凌
    倩華、楊金寶、謝銀岸訴由新北市政府警察局刑事警察大隊
    、郭水妹、歐寶貴、劉吳素雲訴由新北市政府警察局蘆洲分
    局、郭月娥、李愛麗、陳美雲、符子正訴由新北市政府警察
    局永和分局、徐炳華訴由新北市政府警察局海山分局報請臺
    灣新北地方檢察署檢察官偵查起訴、追加起訴及移送併辦。
    理  由
一、證據能力：
    按被告以外之人於審判外之言詞或書面陳述，除法律有規定
    者外，不得作為證據，刑事訴訟法第159條第1項固有明文。
    惟被告以外之人於審判外之陳述，經當事人於審判程序同意
    作為證據，法院審酌該言詞陳述或書面陳述作成時之情況，
    認為適當者，亦得為證據；當事人、代理人或辯護人於法院
    調查證據時，知有上開刑事訴訟法第159條第1項不得為證據
    之情形，而未於言詞辯論終結前聲明異議者，視為有前項之
    同意，刑事訴訟法第159條之5亦有明文。本判決以下引用各
    項被告以外之人於審判外之陳述，檢察官、被告吳志忠就證
    據能力均同意有證據能力（見109年度金訴字第290號卷【10
    9年金訴卷】第362至363頁），經審酌相關言詞陳述或書面
    陳述作成時之情況，認為適當，依前揭法條意旨，均得為證
    據。另其餘資以認定本案犯罪事實之非供述證據，亦查無違
    反法定程序取得之情，依刑事訴訟法第158條之4規定反面解
    釋，均具證據能力。
二、認定事實所憑之證據及得心證之理由：
  ㈠上開犯罪事實，業經被告於本院準備程序及審理時均坦承不
    諱（見109年金訴卷第148、362頁），核與同案被告劉晏菱
    、另案被告范國儀、另案被告即人頭帳戶所有人蔡宗霖、莊
    承學之供述、證人即被害人翁明泰、顏東座、蔡月苔、證人
    即告訴人徐有賢、吳如琳、蘇興、莊蕙如、鄭家如、賴惠如
    、凌倩華、楊金寶、謝銀岸、郭水妹、歐寶貴、劉吳素雲、
    郭月娥、李愛麗、徐炳華、陳美雲、符子正（上開被害人及
    告訴人合稱為告訴人等）、證人即人頭帳戶所有人賴怡潔、
    鍾倩怡、林建豪之證述情節大致相符（見偵字第12995號卷
    第17至25頁、第33至35頁、第37至39頁、第41至43頁、第45
    至47頁、第49至51頁、第53至55頁、第57至58頁、第59至61
    頁、第63至64頁、第91至95頁、第135至139頁，偵字第1699
    1號卷第19至22頁、第23至24頁，偵字第17441號卷第23至26
    頁、第39至40頁、第43至45頁、第57至58頁，偵字第18118
    號卷第13至16頁、第17至21頁、第23至25頁、第27至30頁，
    偵字第18737號卷第15至17頁、第25至27頁、第59至60頁，
    偵字第39395號卷第4至8頁、第9至10頁、第23至24頁、第35
    至36頁、第42至44頁，偵字第26037號卷第11至13頁，109年
    金訴卷第102至107頁、第110至111頁），並有新北市政府警
    察局刑事警察大隊109年3月23日扣押筆錄暨扣押物品目錄表
    （受執行人：劉晏菱、吳志忠）各1份、109年3月23日新北
    市○○區○○路00號扣押現場照片共2張、許欽豪之郵局帳戶109
    年3月15日至同年月17日交易明細表、劉炫昌之郵局帳戶109
    年3月11日至同年月13日交易明細表、李凡君之郵局帳戶109
    年3月16日至同年月18日交易明細表、林佳幼之郵局帳戶109
    年3月16日至同年月18日交易明細表、劉炫昌之台新帳戶109
    年3月12日至同年月14日交易明細表、林佳幼之台新帳戶109
    年3月15日至同年月17日交易明細表、劉炫昌之國泰帳戶109
    年3月13日交易明細表、李凡君之華南帳戶109年3月16日交
    易明細表各1份、告訴人楊金寶提出之華南商業銀行109年3
    月16日活期性存款存款憑據影本、告訴人凌倩華提出之109
    年3月13日郵政跨行匯款申請書影本、告訴人賴惠如提出之
    其郵局帳戶之存摺影本、告訴人徐有賢所提出之中華郵政股
    份有限公司109年3月12日無摺存款之存款人收執聯影本各1
    份、告訴人吳如琳所提出之台灣中小企業銀行109年3月17日
    網路轉帳交易明細表擷圖照片共5張、告訴人蘇興所提出之
    台新銀行109年3月17日交易明細表影本2份及其第一銀行帳
    戶之交易明細表1份、被害人翁明泰所提出之第一商業銀行1
    09年3月13日匯款申請書回條影本、告訴人莊蕙如所提出之
    其與網路商城PCHOME賣家對話內容擷圖照片、109年1月14日
    與同年3月16日手機APP轉帳交結明細表照片、通話紀錄擷圖
    照片共3張、告訴人鄭家如所提出之台新銀行109年3月16日
    轉帳交易明細表影本2份及其郵局帳戶之存摺交易明細表影
    本、同案被告劉晏菱與通訊軟體LINE暱稱「湯姆剋滷斯」聊
    天紀錄譯文1份、被告與通訊軟體LINE暱稱「湯姆剋滷斯」
    、「劉光武」、「源」聊天紀錄譯文1份、另案被告范國儀1
    09年3月11日至同年月17日至各大銀行自動櫃員提款機提領
    詐欺款項之監視器畫面截圖照片1份、被告於109年3月18日1
    8時13分許在新北市○○區○○路00號及83號全家便利商店五股
    工商店領取賴怡潔寄送之包裹監視器畫面截圖照片共3張、
    告訴人賴怡潔所提出109年3月13日貨件明細1份、被告於109
    年3月19日13時58分許在新北市○○區○○路00號全家便利商店
    五股五福店領取鐘倩怡之包裹監視器畫面截圖照片共3張、
    鐘倩怡之玉山及郵局帳戶存摺封面影本、FamilyMart109年3
    月13日10時38分許寄件編號繳款明細表影本1份、告訴人郭
    水妹提出之合作金庫銀行綜合存款存摺封面影本、合作金庫
    商業銀行109年3月23日匯款申請書代收入傳票影本、109年3
    月23日合作金庫銀行轉帳收據交易明細表各1份、告訴人歐
    寶貴與詐欺集團成員通訊軟體LINE對話內容擷圖與其彰化銀
    行、華南銀行提款卡正面照片共11張、告訴人歐寶貴所提出
    其女兒陳菁菁之彰化銀行活期儲蓄存款存摺封面影本及交易
    明細表、彰化銀行109年3月19日存款憑條影本、109年3月20
    日郵政跨行匯款申請書影本、彰化銀行109年3月20日匯款回
    條聯影本、國泰世華商業銀行109年3月20日存款憑證影本、
    彰化銀行109年3月21日交易明細表影本、告訴人劉吳素雲所
    提出臺灣土地銀行109年3月23日匯款申請書影本、其臺灣土
    地銀行活期儲蓄存款存摺封面影本各1份、被告109年3月22
    日10時26分許於新北市○○區○○路000號統一便利商店岩昇門
    市領取莊承雙之包裹監視器畫面翻拍照片、統一超商109年3
    月20日交貨服務照片共7張、7-ELEVE N貨態查詢系統結果1
    份、華南商業銀行股份有限公司109年10月14日營清字第109
    0028914號函檢送賴怡潔之華南帳戶109年3月1日至同年月31
    日止交易明細表1份、中華郵政股份有限公司109年10月15日
    儲字第1090263867號函檢送莊承雙之郵局帳戶109年3月1日
    至同年月31日止交易明細表1份、林建豪提出109年3月10日F
    amily Mart寄件單據影本、109年3月13日查詢寄件包裹之網
    頁紀錄擷圖照片、寄件人、取件人資料翻拍照片、被告於10
    9年3月19日在新北市○○區○○路000巷00號全家便利商店蘆洲
    正原店領取林建豪之包裹監視器畫面翻拍照片共1份、林建
    豪之郵局帳戶於108年8月1日至109年3月24日交易明細表1份
    、告訴人徐炳華提出合作金庫商業銀行109年3月23日匯款申
    請書代收入傳票影本、存摺封面影本與交易明細表各1份、
    台新國際商業銀行110年1月8日台新作文字第11000459號函
    檢送林佳幼之台新帳戶自109年3月1日起至同月31日止之交
    易明細表1份、玉山銀行個金集中部110年1月12日玉山個（
    集中）字第1100001986號函檢送鍾倩怡之玉山帳戶之交易明
    細表1份、渣打國際商業銀行股份有限公司110年1月13日渣
    打商銀字第1100001446號函檢送莊承雙之渣打帳戶自109年3
    月1日至同月31日之交易明細表1份、國泰世華商業銀行存匯
    作業管理部110年1月25日國世存匯作業字第1100010429號函
    檢送劉炫昌之國泰帳戶109年3月間之交易明細表1份、被害
    人顏東座所提出之中華郵政股份有限公司109年3月23日無摺
    存款存款人收執聯影本、其與通訊軟體LINE暱稱「陳國益-
    中華」對話紀錄與通話紀錄擷圖照片各1份、告訴人符子正
    提出109年3月24日與同年月26日郵政入戶匯款/匯票/電傳送
    現申請書影本各1份、告訴人李愛麗提出之中華郵政股份有
    限公司109年3月26日無摺存款存款人收執聯影本及其郵局帳
    戶存摺影本、郵局109年3月23日跨行匯款申請書影本各1份
    、告訴人陳美雲所提出其與詐欺集團成員通訊軟體LINE對話
    紀錄擷圖照片、郵政109年3月24日跨行匯款申請書照片各1
    張、被害人蔡月苔提出中國信託商業銀行109年3月23日匯款
    申請書影本1份、證人莊承雙之渣打帳戶109年1月1日至同年
    3月31日交易明細表1份、新北市政府警察局永和分局偵查隊
    詐欺案車手提領詐欺款項監視器影像截圖照片共21張、本院
    110年4月30日準備程序當庭勘驗被告手機中與「阿源」之LI
    NE對話紀錄照片共148張附卷可參（見偵字第12995號卷第65
    至67頁、第85頁、第157頁、第161頁、第165頁、第169頁、
    第174頁、第175頁、第189頁、第197頁、第203頁、第209頁
    、第213頁、第219頁、第225至227頁、第233至234頁、第23
    9頁、第245至246頁、第251至252頁、第271至319頁、第321
    至341頁、第387至401頁，偵字第16991號卷第15至17頁、第
    27頁、偵字第17441號卷第17至18頁、第37頁、第41頁、第4
    7至50頁、第52至54頁、第59至60頁，偵字第18118號卷第31
    至37頁、第113至115頁、第117至122頁，偵字第18737號卷
    第19頁、第29至32頁、第33至35頁、第37至41頁，偵字第39
    395號卷第19頁、第19頁反面至第21頁反面、第25頁反面至
    第26頁、第29至30頁反面、第37頁、第45頁、第50頁、第53
    至58頁，109年金訴卷第67至69頁、第75至77頁、第79至81
    頁、第83至89頁、第151至175頁），足認被告之自白與事實
    相符，應堪採信。
  ㈡事實欄一㈠部分，起訴書雖認被告依「阿源」指示領取內含如
    附表一所示人頭帳戶提款卡之包裹，係交與同案被告劉晏菱
    ，復由劉晏菱於如附表一所示之地點提領款項後轉交與其他
    詐欺集團成員等語。然查，經本院提示卷內所附之附表一提
    款地點之自動櫃員機監視器畫面截圖照片（見偵字第12295
    號卷第387至401頁）予同案被告劉晏菱、另案被告范國儀確
    認，同案被告劉晏菱當庭陳稱：這些畫面顯示的提款人均不
    是伊，伊並未綁過這樣的髮型等語（見109年金訴卷第103頁
    ），另案被告范國儀亦稱：這些畫面都是伊本人等語（見10
    9年金訴卷第105頁），足見於如附表一所示之地點提領款項
    者應為另案被告范國儀至明，起訴書認係劉晏菱提領，容有
    誤會。再者，另案被告范國儀於本院準備程序陳稱：伊所有
    拿來提款的金融卡都是被告交付給伊，交付時不會交談等語
    （見109年金訴卷第111頁），被告於本院準備程序陳稱：伊
    領取包裹後，只有2次不是交給范國儀，1次是於109年3月23
    日16時45分許為警查獲前，該次是交給劉晏菱，另1次是被
    抓前1日即3月22日在南京三民捷運站交給1名陌生男子（即
    附表二編號1至6所示部分），其他次皆是交給范國儀等語（
    見109年金訴卷第148頁），且經本院當庭勘驗被告手機內與
    「阿源」之通訊軟體LINE對話紀錄並拍攝截圖，顯示被告確
    有於109年3月12日至13日間領取內含如附表一所示人頭帳戶
    提款卡之包裹（見109年金訴卷第151至156頁），益徵另案
    被告范國儀用於提領如附表一所示款項之人頭帳戶提款卡，
    確為被告領取包裹後所交付無訛，是起訴書此部分紀載，顯
    屬有瑕，爰更正如上開事實欄一㈠部分所載。是本件事證已
    臻明確，被告上揭犯行洵堪認定，應予依法論科。
三、論罪科刑：
  ㈠本件被告因貪圖報酬，基於參與詐欺取財犯行之故意，負責
    依指示領取內含人頭帳戶提款卡之包裹，以促成本案詐欺集
    團成員得以順利完成詐欺取財之行為，足徵被告係基於自己
    犯罪之意思參與該詐欺取財犯罪之分工，分擔犯罪行為之一
    部，並利用他人之行為，以達詐欺犯罪之結果，被告自應就
    其所參與犯行所生之全部犯罪結果共同負責。又參與本件詐
    騙告訴人等之詐欺取財犯行者，除被告本人外，至少另有對
    告訴人等施用詐術之人、收取被告交付包裹之另案被告范國
    儀等人，業如前述，亦即本件共同為詐欺取財行為者，至少
    有三人以上，此亦為被告所知悉，是被告本件所為應成立刑
    法第339條之4第1項第2款之三人以上共同詐欺取財罪。
  ㈡又按洗錢防制法業於105年12月28日修正公布，並於106年6月
    28日生效施行。修正前該法將洗錢行為區分為將自己犯罪所
    得加以漂白之「為自己洗錢」及明知是非法資金，卻仍為犯
    罪行為人漂白黑錢之「為他人洗錢」兩種犯罪態樣，且依其
    不同之犯罪態樣，分別規定不同之法定刑度。惟洗錢犯罪本
    質在於影響合法資本市場並阻撓偵查，不因為自己或為他人
    洗錢而有差異，且洗錢之行為包含處置（即將犯罪所得直接
    予以處理）、多層化（即為使偵查機關難以追查金流狀況，
    以迂迴層轉、化整為零之多層化包裝方式，掩飾或隱匿特定
    犯罪所得）及整合（即收受、持有或使用他人犯罪所得，使
    該犯罪所得披上合法之外衣，回歸正常金融體系）等各階段
    行為，其模式不祇一端，上開為自己或為他人洗錢之二分法
    ，不僅無助於洗錢之追訴，且徒增實務事實認定及論罪科刑
    之困擾。故而為澈底打擊洗錢犯罪，新法乃依照國際防制洗
    錢金融行動工作組織（Financial Action Task Force，下
    稱FATF）40項建議之第3項建議，並參採聯合國禁止非法販
    運麻醉藥品和精神藥物公約及聯合國打擊跨國有組織犯罪公
    約之洗錢行為定義，將洗錢行為之處置、多層化及整合等各
    階段，全部納為洗錢行為，而修正本法第2條規定為：「本
    法所稱洗錢，指下列行為：一、意圖掩飾或隱匿特定犯罪所
    得來源，或使他人逃避刑事追訴，而移轉或變更特定犯罪所
    得。二、掩飾或隱匿特定犯罪所得之本質、來源、去向、所
    在、所有權、處分權或其他權益者。三、收受、持有或使用
    他人之特定犯罪所得。」以求與國際規範接軌。又因舊法第
    3條所規範洗錢犯罪之前置犯罪門檻，除該條所列舉特定嚴
    重危害社會治安及經濟秩序之犯罪暨部分犯罪如刑法業務侵
    占等罪犯罪所得金額須在5百萬元以上者外，限定於法定最
    輕本刑為5年以上有期徒刑以上刑之「重大犯罪」，是洗錢
    行為必須以犯上述之罪所得財物或財產上利益為犯罪客體，
    始成立洗錢罪，過度限縮洗錢犯罪成立之可能，亦模糊前置
    犯罪僅在對於不法金流進行不法原因之聯結而已，造成洗錢
    犯罪成立門檻過高，洗錢犯罪難以追訴。故修正後之新法參
    考FATF建議，就其中採取門檻式規範者，明定為最輕本刑為
    6個月以上有期徒刑之罪，並將「重大犯罪」之用語，修正
    為「特定犯罪」；另增列未為最輕本刑為6個月以上有期徒
    刑之罪所涵括之違反商標法等罪，且刪除有關犯罪所得金額
    須在5百萬元以上者，始得列入前置犯罪之限制規定，以提
    高洗錢犯罪追訴之可能性。從而新法第14條第1項所規範之
    一般洗錢罪，必須有第3條規定之前置特定犯罪作為聯結，
    始能成立。另過去實務認為，行為人對犯特定犯罪所得之財
    物或利益作直接使用或消費之處分行為，或僅將自己犯罪所
    得財物交予其他共同正犯，祇屬犯罪後處分贓物之行為，非
    本條例所規範之洗錢行為，惟依新法規定，倘行為人意圖掩
    飾或隱匿特定犯罪所得來源，而將特定犯罪所得直接消費處
    分，甚或交予其他共同正犯，而由共同正犯以虛假交易外觀
    掩飾不法金流移動，即難認單純犯罪後處分贓物之行為，應
    仍構成新法第2條第1或2款之洗錢行為（臺灣高等法院暨所
    屬法院108年法律座談會刑事類提案第12號研討結果要旨、
    最高法院108年度台上字第1744號判決要旨參照）。經查，
    本案詐欺集團成員指示被告至指定地點領取內含人頭帳戶提
    款卡之包裹後，被告將包裹轉交與車手，而告訴人等因被告
    所屬之詐欺集團中不詳成年成員施用詐術，致陷於錯誤，進
    而依指示匯款，俟該等詐欺犯罪所得匯入後，詐欺集團成員
    隨即通知車手將該等特定犯罪所得領出，再將領出之款項交
    付詐欺集團所屬成員，業經本院認定如前，被告對於人頭帳
    戶提款卡內之存款，最終由何人取走、做何利用均不知悉，
    客觀上已透過轉交該等提款卡之行為製造多層次之資金斷點
    ，使偵查機關除藉由提款監視器錄影畫面鎖定取簿手、車手
    、收水者外，難以再向上溯源，並使其餘集團共犯得以直接
    消費、處分，以掩飾不法金流移動之虛假交易外觀，而達到
    隱匿該特定犯罪所得之去向、所在之結果，且被告主觀上對
    於其行為將造成掩飾、隱匿該詐欺犯罪所得去向、所在之結
    果應屬知悉，猶仍執意為之，是被告之所為自構成洗錢防制
    法第2條第2款、第14條第1項之洗錢罪。
  ㈢核被告就附表一編號1至9、附表二編號1至11所為，均係犯刑
    法第339條之4第1項第2款之三人以上共同犯詐欺取財罪、皆
    違反洗錢防制法第2條第2款規定，而犯同法第14條第1項之
    一般洗錢罪（共20罪）。被告與范國儀、「阿源」及所屬詐
    欺集團成員間，有犯意聯絡及行為分擔，應論以共同正犯。
    被告上開犯行，均以一行為同時觸犯三人以上共同詐欺取財
    罪及一般洗錢罪，皆為想像競合犯，應依刑法第55條之規定
    ，各從一重之三人以上共同詐欺取財罪處斷。被告所犯上開
    三人以上共同詐欺取財犯行共20罪，犯意各別，行為互殊，
    應予分論併罰。至臺灣新北地方檢察署檢察官以109年度偵
    字第39395號移送併案審理之附表編號1、2、4部分，與原起
    訴部分之犯罪事實相同（即起訴書附表二編號1至3部分），
    為法律上同一案件，准予併辦，至其餘部分與原起訴部分無
    裁判上一罪之關係，業經本院退併辦，嗣檢察官以110年度
    偵字第9798號追加起訴（即本判決所附附表二編號4至6部分
    ），本院自應併予審究，附此敘明。
  ㈣另按洗錢防制法第16條第2項規定：「犯前2條之罪，在偵查
    或審判中自白者，減輕其刑。」；又按想像競合犯之處斷刑
    ，本質上係「刑之合併」。其所謂從一重處斷，乃將想像競
    合犯組成之評價上數罪，合併為科刑一罪，其所對應之刑罰
    ，亦合併其評價上數罪之數法定刑，而為一個處斷刑。易言
    之，想像競合犯侵害數法益者皆成立犯罪，論罪時必須輕、
    重罪併舉論述，同時宣告所犯各罪名，包括各罪有無加重、
    減免其刑之情形，亦應說明論列，量刑時併衡酌輕罪部分量
    刑事由，評價始為充足，然後依刑法第55條前段規定「從一
    重處斷」，非謂對於其餘各罪可置而不論。因此，法院決定
    處斷刑時，雖以其中最重罪名之法定刑，做為裁量之準據，
    惟於裁量其輕重時，仍應將輕罪合併評價在內（最高法院10
    8年度台上字第4405、4408號判決意旨）。查被告於本院審
    理時自白前揭一般洗錢犯行，依上開規定原應減輕其刑，惟
    被告所犯一般洗錢罪係屬想像競合犯其中之輕罪，被告就本
    案犯行係從一重之三人以上共同詐欺取財罪，就被告此部分
    想像競合輕罪得減刑部分，依上開說明，由本院於後述依刑
    法第57條量刑時一併衡酌該部分減輕其刑事由。
  ㈤爰審酌被告非無謀生能力，本有可為，不思發揮所長，自食
    其力，竟誘於厚利而自甘冒險，加入詐欺集團從事領取含有
    人頭提款卡包裹之工作，而共同參與詐欺取財之犯行，並製
    造犯罪金流斷點、掩飾或隱匿特定犯罪所得去向，致告訴人
    等難以追回遭詐欺金額，亦增加檢警機關追查詐欺集團其他
    犯罪成員之困難度，並影響社會治安及金融金易秩序，欠缺
    守法觀念，行為偏差，漠視他人財產權益，助長詐欺犯罪風
    氣，危害社會治安，所為實值非難；惟念及被告所擔任之角
    色，非犯罪主導者，但配合詐欺集團之指示，共同遂行詐騙
    他人財物之犯行，亦非可取；兼衡被告之前科素行、自陳之
    智識程度、家庭、生活狀況，暨犯罪動機、目的、手段、所
    獲利益、所肇損害、並於本案審理時坦承犯行，尚有悔意，
    然未賠償告訴人等之損害等一切情狀，各量處如主文所示之
    刑。又被告所犯上開20罪，均為三人以上共同詐欺取財之行
    為，犯罪之動機及行為態樣亦屬相同，所受責任非難重複之
    程度較高，可予以酌定較低之應執行刑，爰再審酌其於本案
    一切情狀而為整體之非難評價後，定應執行如主文所示之刑
    。
四、沒收部分：
  ㈠扣案之白色手機1支（門號：0000000000號，含SIM卡1張）為
    被告所有，供其與詐騙集團成員聯繫所用，業經本院認定如
    前，屬供犯罪所用之物，應依刑法第38條第2項前段規定，
    於被告之各主文項下宣告沒收。至扣案劉炫昌之台新、郵局
    、國泰帳戶提款卡、林佳幼之台新帳戶提款卡、許欽豪之郵
    局帳戶提款卡、李凡君之華南帳戶提款卡共6張，同為被告
    實行事實欄一㈠部分詐欺取財犯行所用之物，並無證據顯示
    屬被告所有，爰依刑法第38條之2第2項之規定，不予宣告沒
    收。
  ㈡按犯罪所得，屬於犯罪行為人者，沒收之。但有特別規定者
    ，依其規定。沒收，於全部或一部不能沒收或不宜執行沒收
    時，追徵其價額，刑法第38條之1第1項、第3項分別定有明
    文。經查，被告於本院準備程序時陳稱：伊每次領取包裹都
    是獲得5百元，附表二部分一共獲得2千元收入等語（見109
    年金訴卷第102頁），足見附表二部分被告之犯罪所得為2千
    元，而附表一部分僅能認定被告係於如該附表「提領時間及
    金額欄（新臺幣）」所示之時間以前，領取內含該等人頭帳
    戶提款卡之包裹，無從特定被告領取包裹之次數，故依刑法
    第38條之2第1項前段之估算原則，及有利於被告之認定，自
    宜以最低領取次數（即1次）所獲報酬500元作為被告附表一
    部分之犯罪所得。爰依刑法第38條之1第1項前段規定，於被
    告之如附表三編號9（即附表一之最後1次犯行）、附表三編
    號20（即附表二之最後1次犯行）之主文項下分別諭知沒收
    ，並依同條第3項規定，於全部或一部不能沒收或不宜執行
    沒收時，各追徵其價額。
  ㈢另被告於本院準備程序時陳稱：被警察查獲時身上扣到的2千
    元，是當天（即109年3月23日）到新北市永和區竹林路便利
    商店拿包裹並轉給劉晏菱的薪水加車馬費等語（見109年金
    訴卷第101頁），而被告於本案領取包裹之時間點，事實欄
    一㈠部分均應於109年3月17日以前領取，而事實一㈡部分則先
    後於109年3月18日、19日、22日領取包裹，業如前述，足見
    自被告身上扣得之現金2千元，並非其領取本案包裹所獲得
    之報酬；與另從同案被告劉晏菱身上扣得之現金8千元、扣
    案之ATM提款收據1紙、快遞包裹包裝袋1個、銀色iphone 7
    手機1支、郵局提款卡2張（帳號：0000000000000號、00000
    000000000號）、中國信託提款卡1張（帳號：000000000000
    號）、渣打銀行提款卡1張（帳號：00000000000000號），
    缺乏證據顯示與本案無涉，皆無從予以沒收，併予說明。
五、不另為免訴諭知部分：
  ㈠公訴意旨另認被告上開行為，亦涉犯組織犯罪防制條例第3條
    第1 項後段之參與犯罪組織罪嫌等語。然按案件曾經判決確
    定者，應諭知免訴之判決，刑事訴訟法第302條第1款定有明
    文。此係以同一案件，已經法院為實體上之確定判決，該被
    告應否受刑事制裁，即因前次判決而確定，不能更為其他有
    罪或無罪之實體上裁判。此項原則，關於實質上一罪或裁判
    上一罪，其一部事實已經判決確定者，對於構成一罪之其他
    部分，亦有其適用；蓋此情形，係因審判不可分之關係，在
    審理事實之法院，對於全部犯罪事實，依刑事訴訟法第267
    條之規定，本應予以審判，故其確定判決之既判力，自應及
    於全部之犯罪事實。又行為人於參與同一詐欺集團之多次加
    重詐欺行為，因部分犯行發覺在後或偵查階段之先後不同，
    肇致起訴後分由不同之法官審理，為裨益法院審理範圍明確
    、便於事實認定，即應以數案中「最先繫屬於法院之案件」
    為準，以「該案件」中之「首次」加重詐欺犯行與參與犯罪
    組織罪論以想像競合。縱該首次犯行非屬事實上之首次，亦
    因參與犯罪組織之繼續行為，已為該案中之首次犯行所包攝
    ，該參與犯罪組織行為之評價已獲滿足，自不再重複於他次
    詐欺犯行中再次論罪，俾免於過度評價及悖於一事不再理原
    則（最高法院109年度台上字第3945號判決意旨參照）。
  ㈡經查，被告因參與相同詐欺犯罪組織後所犯加重詐欺等案件
    ，前經臺灣臺北地方檢察署檢察官以109年度偵字第11130號
    、第11381號偵查後起訴，於109年6月18日、109年8月4日繫
    屬於臺灣臺北地方法院，嗣經該法院以109年度審簡字第183
    2號判決確定在案乙節，有臺灣高等法院被告前案紀錄表及
    該判決書各1份在卷可考（見109年金訴卷第257至271頁），
    依上開說明，被告所涉同一參與犯罪組織罪嫌，應與「最先
    繫屬於法院之案件」中之「首次」加重詐欺犯行與參與犯罪
    組織罪論以想像競合，亦即應與臺北地方法院109年度審簡
    字第1832號判決中之「首次」加重詐欺犯行論以想像競合，
    而無於本案再行審究之餘地。是以，被告本案被訴參與犯罪
    組織罪嫌部分，應為臺灣臺北地方法院109年度審簡字第183
    2號確定判決既判力所及，檢察官誤於本案起訴，於法即有
    未合，就此部分本應諭知免訴之判決，然因公訴意旨認其與
    前揭經本院論罪科刑之加重詐欺罪部分，具有想像競合犯之
    裁判上一罪關係，爰不另為免訴之諭知。
據上論斷，應依刑事訴訟法第299條第1項前段，洗錢防制法第2
條第2款、第14條第1項，刑法第11條前段、第28條、第339條之4
第1項第2款、第55條、第51條第5款、第38條第2項前段、第38條
之1第1項前段、第3項，刑法施行法第1條之1第1項，判決如主文
本案經檢察官周懿君偵查起訴、檢察官魏子凱追加起訴及移送併
辦，由檢察官丁維志到庭執行公訴。
中　　華　　民　　國　 110　　年　　9 　　月　　 1　　日
                  刑事第十七庭  審判長法  官  劉凱寧
                                      法  官  黃俊雯
                                      法  官  趙悅伶
上列正本證明與原本無異。
如不服本判決，應於判決送達後20日內敘明上訴理由，向本院提
出上訴狀 (應附繕本) ，上訴於臺灣高等法院。其未敘述上訴理
由者，應於上訴期間屆滿後20日內向本院補提理由書「切勿逕送
上級法院」。
                                      書記官  許怡芬
中　　華　　民　　國　 110　　年　　9 　　月　　1 　　日
附錄本案論罪科刑法條全文：
洗錢防制法第2條
本法所稱洗錢，指下列行為：
一、意圖掩飾或隱匿特定犯罪所得來源，或使他人逃避刑事追訴
    ，而移轉或變更特定犯罪所得。
二、掩飾或隱匿特定犯罪所得之本質、來源、去向、所在、所有
    權、處分權或其他權益者。
三、收受、持有或使用他人之特定犯罪所得。

洗錢防制法第14條
有第二條各款所列洗錢行為者，處7 年以下有期徒刑，併科新臺
幣5 百萬元以下罰金。
前項之未遂犯罰之。
前二項情形，不得科以超過其特定犯罪所定最重本刑之刑。

中華民國刑法第339條之4
犯第339條詐欺罪而有下列情形之一者，處1年以上7年以下有期
徒刑，得併科1百萬元以下罰金：
一、冒用政府機關或公務員名義犯之。
二、三人以上共同犯之。
三、以廣播電視、電子通訊、網際網路或其他媒體等傳播工具，
    對公眾散布而犯之。
前項之未遂犯罰之。